臺灣嘉義地方法院刑事判決　　　　　　　100年度訴字第274號
公　訴　人　臺灣嘉義地方法院檢察署檢察官
被　　　告　王蕙美
指定辯護人　楊瓊雅律師
上列被告因偽造有價證券案件，經檢察官提起公訴（100年度偵
字第1673號），本院判決如下：
    主  文
王蕙美犯偽造有價證券罪，處有期徒刑壹年陸月，緩刑參年。並
應支付被害人林昭治新臺幣拾捌萬伍仟元（支付方式：自民國一
○○年四月起至同年七月止，按月於每月十五日前支付伍仟元，
自一○○年八月起至一○一年十一月止，按月於每月十五前日支
付壹萬元；一○一年十二月十五日支付伍仟元，如有一期未履行
，視為全部到期）。陽信銀行嘉義分行支票號碼AC0000000之支
票壹張中關於偽造以「石宗文」為發票人部分沒收。
    犯 罪 事 實
一、王蕙美係址設嘉義市○區○○○街6號1樓「永泉源百貨有限
    公司」之負責人，因急需資金週轉，竟意圖供行使之用，基
    於偽造有價證券之犯意，於民國97年7月15日左右，在上址
    ，在其向陽信銀行嘉義分行（下稱陽信銀行）申請、帳號03
    58-6號、號碼AC0000000之支票「發票人」欄位，持已故遠
    房親戚石宗文之所遺留印章，盜蓋「石宗文」之印文，另填
    寫票載發票日97年9月15日及票面金額新台幣（下同）18萬
    5,679元等必要記載事項後，偽造以「石宗文」為發票名義
    人之支票1張，於同年7月20日左右，至林昭治位在嘉義縣中
    埔鄉之工廠，向林昭治佯稱該支票係其向客戶收取之貨款，
    因急需現金周轉，欲以該支票調現等語，並以永泉源百貨有
    限公司王蕙美背書，使林昭治誤信係他人所簽發之支票，於
    當日將同額現金交予王蕙美，足生損害於林昭治。嗣後林昭
    治持該偽造支票向銀行提示，因印鑑不符遭退票。
二、案經林昭治訴請臺灣嘉義地方法院檢察署檢察官偵查起訴。
    理  由
一、按被告以外之人於審判外之陳述，經當事人於審判程序同意
    作為證據，法院審酌該言詞陳述或書面陳述作成時之情況，
    認為適當者，亦得為證據。當事人、代理人或辯護人於法院
    調查證據時，知有第159條第1項不得為證據之情形，而未於
    言詞辯論終結前聲明異議，視為有前項之同意，刑事訴訟法
    第159條之5定有明文。本件業據被告王蕙美為認罪答辯，且
    經提示下列認定事實所援引具傳聞性質之言詞及書面證據，
    當事人及辯護人均表示無意見，亦未於本案言詞辯論終結前
    關於證據能力聲明異議，而本院審酌該等審判外陳述作成當
    時之過程、內容、功能等情況綜合判斷，並無違法取得之情
    形，認具備合法可信之適當性保障，且與待證事實具有關聯
    性而具證據能力，得採為認定事實之基礎，合先敘明。
二、上述事實，業據被告王蕙美坦承不諱，核與被害人林昭治指
    述之情節相符，並有支票、退票理由單等影本及陽信銀行陽
    信嘉義存字第990054號函文1份在卷足憑，足見被告自白與
    事實相符，足堪採信，本件事證明確，被告犯行洵堪認定。
三、核被告王蕙美所為，係犯刑法第201條第1項意圖供行使之用
    ，而偽造有價證券罪。又被告盜用印章乃偽造有價證券之階
    段行為，其偽造有價證券後復持以行使，行使有價證券之低
    度行為應為偽造有價證券之高度行為所吸收，均不另論罪，
    又行使偽造有價證券，以取得票面價值之對價，其詐欺取財
    仍屬行使偽造有價證券之行為，不另成立詐欺罪（最高法院
    25年上字第1814號、43年台非字第45號判例、最高法院62
    年度第一次刑庭庭長會議決定(一)前段決議參照）。查被告
    因需錢恐急，而擅自以公司之支票，偽造發票人名義之支票
    金額非鉅，於犯後坦認犯行，並已與被害人和解，解決
    本件支票紛爭，顯見惡性尚非重大，應係被告一時短於思慮
    ，致罹重刑，核其所為，實屬情輕法重，客觀上足以引起一
    般之同情，縱處偽造有價證券之最低度刑，猶嫌過重且失之
    苛酷，依其情節顯堪憫恕，爰依刑法第59條規定酌減其刑。
    爰審酌被告王蕙美前無其他不良素行，高職畢業，目前擔任
    服務人員，有3名子女，長子現服役中，長女於職訓局受訓
    ，次女仍在就學，婆婆已年邁，丈夫待業中，家庭重擔由被
    告負擔，且已與被害人和解，被害人亦表示希望給被告機會
    從輕發落，（見卷附和解書、調解筆錄）暨其他一切情狀，
    量處如主文所示之刑，以示懲儆。又被告王蕙美未曾因故意
    犯罪受有期徒刑以上刑之宣告，有臺灣高等法院被告前案紀
    錄表在卷可佐，一時失慮，致罹刑典，經此偵查及審理程序
    後，應能知所警惕，信無再犯之虞，認前所宣告之刑，以暫
    不執行為適當，併，爰依刑法第74條第1項第1款規定併予宣
    告緩刑3年，並依刑法第74條第2項第3款規定命被告支付被
    害人林昭治18萬5千元之損害賠償（支付方式：自100年4月
    起至同年7月止，按月於每月15日前支付5千元，自100年8月
    起至101年11月止，按月於每月15日前支付1萬元；101年12
    月15日支付5千元，如有一期未履行，視為全部到期）。又
    此部分得為民事強制執行名義，如被告違反所命負擔情節重
    大，足認原宣告之緩刑難收其預期效果而有執行刑罰之必要
    者，得撤銷緩刑宣告，以啟自新，並觀後效。
四、又刑法第205條就偽造之有價證券，固規定不問屬於犯人與
    否，均沒收之。惟在票據上簽名者，依票上所載文義負責，
    票據之偽造或票據上簽名之偽造，不影響於真正簽名之效力
    ，票據法第15條亦有明文。本件被告王蕙美在陽信銀行嘉義
    分行支票號碼AC0000000之支票中關於偽造以「石宗文」為
    發票人部分，應依刑法第205條之規定，宣告沒收。至於王
    蕙美係永泉源百貨有限公司負責人，其於上開支票以永泉源
    百貨有限公司王蕙美背書，其為背書行為仍為有效，不在沒
    收之列，而影響合法執票人對於真正背書人之票據權利。
據上論斷，應依刑事訴訟法第299條第1項前段、刑法第201條第
1項、第59條、第74條第1項第1款、第2項第3款、第205條、刑法
施行法第1條之1第1項、第2項前段判決如主文。
本案經檢察官陳昭廷到庭執行職務
中    華    民    國  100    年    4    月    29    日
                  刑事第二庭  審判長 法  官  沈福財
                                     法  官  黃明展
                                     法  官  卓春慧
以上正本證明與原本無異。
如不服本判決應於收受判決後10日內向本院提出上訴書狀，並應
敘述具體理由；其未敘述上訴理由者，應於上訴期間屆滿後20日
內向本院補提理由書（均須按他造當事人之人數附繕本）「切勿
逕送上級法院」。告訴人或被害人如對於本判決不服者，應具備
理由請求檢察官上訴，其上訴期間之計算係以檢察官收受判決正
本之日期為準。
中    華    民    國  100    年    4    月    29    日
                                     書記官  林美足
附錄法條：
刑法第201條
意圖供行使之用，而偽造、變造公債票、公司股票或其他有價證
券者，處3年以上10年以下有期徒刑，得併科3千元以下罰金。
行使偽造、變造之公債票、公司股票或其他有價證券，或意圖供
行使之用，而收集或交付於人者，處 1 年以上 7 年以下有期徒
刑，得併科 3 千元以下罰金。